最高法院刑事判決　　　　　　一○○年度台上字第五四二二號
上　訴　人　陳銘義
上列上訴人因違反槍砲彈藥刀械管制條例案件，不服台灣高等法
院中華民國九十九年五月三十一日第二審判決（九十九年度上訴
字第一八二○號，起訴案號：台灣板橋地方法院檢察署九十八年
度偵字第二一二四二號），提起上訴，本院判決如下：
    主  文
上訴駁回。
    理  由
按刑事訴訟法第三百七十七條規定，上訴於第三審法院，非以判
決違背法令為理由，不得為之。是提起第三審上訴，應以原判決
違背法令為理由，係屬法定要件。如果上訴理由書狀並未依據卷
內訴訟資料，具體指摘原判決不適用何種法則或如何適用不當，
或所指摘原判決違法情事，顯與法律規定得為第三審上訴理由之
違法情形，不相適合時，均應認其上訴為違背法律上之程式，予
以駁回。又「不服地方法院之第一審判決而上訴者，應向管轄第
二審之高等法院為之。上訴書狀應敘述具體理由。」「第二審法
院認為上訴書狀未敘述理由或上訴有不合法律上之程式之情形者
，應以判決駁回之。」同法第三百六十一條第一項、第二項、第
三百六十七條前段規定甚明。所謂「具體理由」，係指就不服之
判決為具體之指摘而言，如僅泛稱原判決認事用法不當或採證違
法、判決不公、從輕量刑等，均非具體理由。本件上訴人陳銘義
因違反槍砲彈藥刀械管制條例案件，不服第一審所為科刑判決，
於法定期間內提起上訴，但其上訴理由僅泛稱：「懇請從輕量刑
或予以宣告緩刑，給予改過自新之機會，罰金准予分期繳納」等
語，有卷附上訴人之第二審上訴理由狀可稽（見原審卷第八頁）
。原判決以：第一審依上訴人之自首，坦承於民國九十六年十月
間某日，在台北縣樹林市（已改制為新北市樹林區○○○路某處
，以新台幣（下同）九千五百元，向某年籍不詳綽號「阿明」之
人購入半自動手槍改造換裝土造金屬槍管，具殺傷力之改造手槍
一支（槍枝編號：0000000000，該槍雖欠缺保險鈕，
仍不影響擊發功能），而未經許可持有。嗣因警方偵辦張學文涉
犯毒品危害防制條例案件，前往上訴人在台北縣鶯歌鎮（已改制
為新北市鶯歌區○○○街六十巷四十二之一號四樓樓下請上訴人
下樓協助調查時，上訴人先行主動向警員林義敏自首，並帶同警
方前往其住處浴室內天花板上取出改造手槍一支而報繳，並有扣
案改造手槍可資佐證，復經證人即查獲警員林義敏證述在卷，扣
案改造手槍經送請內政部警政署刑事警察局（下稱刑事警察局）
鑑定結果，認係仿WALTHER廠PPK/S型半自動手槍製造，換裝土造
金屬槍管而成，可供擊發適用子彈使用，具殺傷力（含彈匣壹個
雖欠缺保險鈕，惟仍不影響擊發功能），有該局九十八年八月二
十日刑鑑字第０九八０一八五三一三三號鑑驗書在卷可憑（見偵
卷第三十六頁），因認第一審論上訴人以未經許可，持有可發射
子彈，具殺傷力之改造手槍罪，處有期徒刑一年二月，併科罰金
十萬元，及為相關從刑之宣告，於法並無不合。上訴人第二審上
訴意旨並未依卷內既有訴訟資料或提出新事證，指摘或表明第一
審判決有何採證認事、用法或量刑等足以影響判決本旨之不當或
違法，而構成應予撤銷之具體事由，難謂已提出具體上訴理由，
乃認其上訴不合法律上之程式，而判決駁回其在第二審之上訴。
揆諸首揭說明，於法並無違誤。上訴意旨略以：刑事警察局係採
用「檢視法」及「性能檢驗法」就扣案手槍為鑑定，並未就可否
供擊發適用之子彈等情，為實地試射，上訴人於第一審亦聲請再
為鑑定，原判決未說明不再送鑑定之理由，逕依刑事警察局之鑑
定為論罪科刑之判決，有判決不載理由之違背法令。若仍認上訴
人之上訴無理由，亦懇請審酌上訴人係自首，並依法報繳，犯後
態度良好，予以上訴人宣告緩刑等語。經核並未依據卷內訴訟資
料，針對原判決從程序上駁回其第二審上訴，所為論斷及適用之
法律，具體指摘有何違背法令，僅徒憑己意，任意為實體上之爭
執，難認已符合首揭法定之第三審上訴要件。其上訴為違背法律
上之程式，應予駁回。本件既因上訴違背法律上程式，應從程序
上駁回，本院就上訴人請求為緩刑之宣告，即無從審酌，附此敘
明。
據上論結，應依刑事訴訟法第三百九十五條前段，判決如主文。
中    華    民    國  一○○  年    九    月   三十   日
                      最高法院刑事第五庭
                          審判長法官  邵  燕  玲  
                                法官  李  伯  道  
                                法官  孫  增  同  
                                法官  李  英  勇  
                                法官  李  嘉  興  
本件正本證明與原本無異
                                      書  記  官  
中    華    民    國  一○○  年    十    月    三    日
                                                       s